臺灣高等法院高雄分院民事判決　九十一年度家上字第一一五號
　　　上　訴　人　乙○○
　　　被上訴人　　甲○○
右當事人間請求離婚事件，上訴人對於中華民國九十一年七月八日台灣高雄地方法院
九十一年度婚字第七六二號第一審判決提起上訴，本院判決如左：
    主      文
原判決廢棄。
被上訴人在第一審之訴駁回。
第一、二審訴訟費用由被上訴人負擔。
    事實及理由
一、被上訴人主張：兩造於民國七十九年間結婚，育有二子黃奕翔、黃奕程。上訴人
    婚後遊手好閒，不負擔家計，並經常賭博，甚至無故對被上訴人及子女拳打腳踢
    ，致被上訴人身心無法忍受，已無法再維持婚姻，被上訴人自八十三年迄今，八
    年來與上訴人分居台北與高雄兩縣。上訴人於分居期間，未支付子女生活費，且
    不斷以電話辱罵三字經騷擾被上訴人，上訴人上開行為，已傷害被上訴人尊嚴，
    亦罔顧夫妻間相互尊重、維持婚姻之基礎。上開重大事由，使兩造婚姻已生破綻
    ，而無回復之希望等情。爰依民法第一千零五十二條第二項規定，求為准被上訴
    人與上訴人離婚之判決。
二、上訴人則以：被上訴人因上訴人事業失敗，才要離婚，上訴人原係一清專案對象
    ，出獄後已改過，也希望與被上訴人及子女共同生活，但被上訴人不願意，而上
    訴人又從事水果商生意，無法至台北居住，不得不分居。上訴人因被上訴人深夜
    猶在KTV唱歌而打電話予以責罵，並非騷擾被上訴人等語，資為抗辯。
三、兩造於本院聲明：
  (一)上訴人方面：
    (1)原判決廢棄。
    (2)被上訴人在第一審之訴駁回。
    (3)第一、二審訴訟費用由被上訴人負擔。
  (二)被上訴人方面：
    (1)上訴駁回。
    (2)第二審訴訟費用由上訴人負擔。
四、兩造不爭執事項：兩造於七十九年間結婚，育有二子黃奕翔、黃奕程，現婚姻關
    係仍存續中之事實，並有戶籍謄本一紙為證。
五、兩造爭執事項：上訴人是否有被上訴人所主張之上開行為？及上訴人是否有可歸
　　責之民法第一千零五十二條第二項之重大事由？經查：
  (一)按有民法第一千零五十二條第一項以外之重大事由，難以維持婚姻者，夫妻之一
    方得請求離婚。但其事由應由夫妻之一方負責者，僅他方得請求離婚。民法第一
    千零五十二條第二項定有明文。而是否有難以維持婚姻之重大事由，判斷標準為
    婚姻是否已生破綻而無回復之希望，不可由配偶之一方已喪失維持婚姻意欲之主
    觀面加以認定，應依客觀的標準，即難以維持婚姻之事實，是否已達於倘處於同
    一境況，任何人均將喪失維持婚姻希望之程度為依據。
  (二)被上訴人主張兩造已分居達八年之久，且分居期間上訴人並未給付生活費予被上
    訴人及子女云云。經查，被上訴人自陳兩造結婚後住在高雄縣阿蓮鄉（原審卷一
    五頁），而上訴人現仍住在高雄縣阿蓮鄉被上訴人之房子內（原審卷十九頁），
    足徵兩造結婚時設定住所於高雄縣阿蓮鄉上訴人之現址，被上訴人固因工作之需
    ，而遷移台北縣板橋市○○路○段三一八巷二十弄十四號，被上訴人分居有正當
    理由，惟分居之事由非上訴人所致，上訴人對兩造分居之事實，無可歸責性。另
    被上訴人主張上訴人並未支付生活費云云，為上訴人否認，並提出給付生活費之
    八十五年五月二日至九十年五月三十一日匯款單十紙合計金額五十六萬二千元為
    證（本院卷二九至三八頁），被上訴人主張上開八十五年間匯款是清償向被上訴
    人之借款，並未能舉證以實其說，自無可採。至上訴人匯款金額雖不足以維持被
    上訴人與子女之生活費用，惟查，家庭生活費用之負擔，本應由夫妻共同負擔，
    倘一方無力全額負擔，他方亦不能免其應分擔之責。是不能因上訴人支付之生活
    費不足以負擔家庭生活費用，即謂上訴人未給付生活費，被上訴人復未能證明
    上訴人之資力足以支付全部家庭生活費用。故被上訴人主張上訴人未負擔家庭生
    活費用云云，亦無足採。
  (三)被上訴人另主張上訴人不斷以電話辱罵三字經騷擾被上訴人云云，並提出錄音帶
    為證。惟查，被上訴人對錄音帶內容上訴人何時辱罵？並不能舉證以實其說，則
    縱認該錄音帶內容真實，亦不足證明上訴人有經常辱罵被上訴人之事實，自不能
    執此認已達一般人均無法忍受而無法繼續維持夫妻關係之程度，雖被上訴人表示
    兩造不可能維持夫妻關係，但此為被上訴人主觀之意念，尚難認上訴人有無法與
    被上訴人為夫妻關係之重大事由。
  (四)被上訴人又主張上訴人婚後即遊手好閒，不負擔家計，並經常賭博，甚至無故對
    被上訴人及子女拳打腳踢云云，雖上訴人自承其係一清專案對象，惟誰能無過，
    果上訴人確已改過向善，自不能僅因其昔日黑道背景，即謂上訴人遊手好閒。矧
    上訴人出獄後，確曾匯款予被上訴人，已於前述，自無不負擔家計之情事，且於
　　兩造所生之兒子生日時，北上慶生，一家生活尚稱和樂，且由照片所示，兩造狀
　　甚親愛，有上訴人提出自七十九年至九十年間兩造或與子女合照之相片附卷為證
　　，是上訴人並無不關心子女之生活，而被上訴人指稱上訴人有上開情事，均未見
　　其舉證以實其說，所為之主張，自難採信。
　(五)綜上，上訴人確曾因一清專案而入獄服刑，為上訴人有黑道背景，乃被上訴人並
　　不否認於婚前即已知悉，並願意與上訴人結連理，而上訴人僅因工作關係，與被
    上訴人及子女分隔兩地，然上訴人並未忘記其為人父之本職，雖兩造夫妻間之情
    誼，因時空之因素，而產生疏離感，惟於客觀上，難認兩造之婚姻已生破綻而無
    回復之希望。是故，被上訴人主張兩造之婚姻，有難以維持婚姻之重大事由存在
    ，且可歸責於被上訴人，委無可信。
六、綜上所述，被上訴人依民法第一零五十二條第二項之規定，請求准與上訴人離婚
    ，為無理由，不應准許。原審准被上訴人與上訴人離婚，尚欠允洽，上訴意旨指
    摘原判決不當，求予廢棄，為有理由，爰由本院予以廢棄，並駁回被上訴人在第
    一審之訴。
七、據上論結，本件上訴為有理由，依民事訴訟法第四百五十條、第七十八條，判決
    如主文。
中　　　華　　　民　　　國　　九十一　　年　　　十一　　月　　二十八　　日
                                      臺灣高等法院高雄分院民事第二庭
~B1審判長法官　簡色嬌
~B2法　　　官　陳真真
~B3法　　　官　曾錦昌
右為正本係照原本作成。
如對本判決上訴，須於判決送達後二十日內向本院提出上訴狀，未表明上訴理由者，
，應於上訴後二十日內向本院提出理由書（均須按他造當事人之人數附繕本）。上訴
時應提出委任律師或具有律師資格之人之委任狀，並依附註條文規定辦理。
中　　　華　　　民　　　國　　九十一　　年　　　十一　　月　　二十八　　日
~B法院書記官　張文斌
附註：
民事訴訟法第四百六十六條之一：
對於第二審判決上訴，上訴人應委任律師為訴訟代理人，但上訴人或其法定代理人具
有律師資格者，不在此限。
上訴人之配偶、三親等內之血親、二親等內之姻親，或上訴人為法人、中央或地方機
關時，其所屬專任人員具有律師資格並經法院認為適當者，亦得為第三審訴訟代理人。
第一項但書及第二項情形，應於提起上訴或委任時釋明之。
